臺灣高等法院刑事判決　　　　　　　　93年度上訴字第2308號
上　訴　人　台灣板橋地方法院檢察署檢察官
被　　　告　丁○○
　　　　　　子○○
　　　　　　未○○
　　　　　　　　　　　十三號
　　　　　　庚○○
　　　　　　巳○○
上列四人共同
選任辯護人　陳德峰律師
被　　　告　戊○○　女　34歲（民國○○年○月○日生）
　　　　　　　　　　身分證統一編號：Ｚ000000000號
　　　　　　　　　　住臺北市○○區○○街二之三號二樓
　　　　　　己○○　女　39歲（民國○○年○月○○日生）
　　　　　　　　　　身分證統一編號：Ｚ000000000號
　　　　　　　　　　住臺北市○○區○○街二之三號二樓
上列二人共同
選任辯護人　陳建榮律師
被　　　告　辛○○　男　53歲（民國○○年○月○○日生）
　　　　　　　　　　身分證統一編號：Ｚ000000000號
　　　　　　　　　　住臺北縣泰山鄉○○路○段231巷2弄1號3
選任辯護人　周承武律師
被　　　告　丙○○　女　23歲（民國○○年○月○○日生）
　　　　　　　　　　身分證統一編號：Ｚ000000000號
　　　　　　　　　　住臺北市○○街一三○巷二號一樓
　　　　　　卯○○　女　28歲（民國○○年○月○○日生）
　　　　　　　　　　身分證統一編號：Ｚ000000000號
　　　　　　　　　　住臺北縣新店市○○路52巷30號5樓
　　　　　　午○○　女　25歲（民國○○年○月○○日生）
　　　　　　　　　　身分證統一編號：Ｚ000000000號
　　　　　　　　　　住臺中縣太平市○○路二四五巷十五號
　　　　　　丑○○　男　26歲（民國○○年○月○○日生）
　　　　　　　　　　身分證統一編號：Ｚ000000000號
　　　　　　　　　　住臺北縣土城市○○路○段32巷5號6樓
　　　　　　寅○○　男　40歲（民國○○年○○月○○日生）
　　　　　　　　　　身分證統一編號：Ｚ000000000號
　　　　　　　　　　住臺北市○○區○○路147巷30號2樓
　　　　　　辰○○　女　39歲（民國○○年○○月○日生）
　　　　　　　　　　身分證統一編號：Ｚ000000000號
　　　　　　　　　　居臺北市○○街116巷20號5樓
　　　　　　乙○○　女　26歲（民國○○年○月○○日生）
　　　　　　　　　　身分證統一編號：Ｚ000000000號
　　　　　　　　　　住臺北市○○○路○段六十巷四十號四樓
上列上訴人因被告違反期貨交易法等案件，不服臺灣板橋地方法
院92年度訴字第2275號，中華民國93年1月16日第一審判決（起
訴案號：臺灣板橋地方法院檢察署92年度偵字第11627、2117號
），提起上訴，本院判決如下：
    主  文
上訴駁回。
    事  實
一、丁○○前曾因常業賭博案件，經臺灣板橋地方法院於民國（
    下同）八十五年十月三日判處有期徒刑六月確定，並於八十
    五年十二月十六日易科罰金執行完畢。詎猶不知悔改，復擔
    任臺北市○○○路○段二０二號四樓之一聚豐洋行負責人，
    李婉菁（另結）任該行行政經裡及現場負責人、ＳＡＵＹＵ
    ＥＮＳＨＵＭ即岑首元（起訴書均誤為岑晉元，另結）負責
    電腦資訊提供，亦為現場負責人、己○○為人事主管、子○○、未○○、庚○○、巳○○均為內部行政人員，均明知經
    營期貨顧問事業，須經主管機關之許可並發給許可證照，始
    得營業，竟基於犯意之聯絡，自民國八十九年七月間起，在
    臺北市○○○路○段二０二號四樓Ｂ室聚豐洋行，利用報紙
    廣告對外招考行政助理等職員，俟不知情之不特定人前往應
    徵時，即施以外幣保證金期貨買賣之講解、培訓、模擬操作
    等訓練方式，再由新進人員操作之模擬帳號，待其熟練或產
    生興趣，即可簽約成為客戶，自行下單操作，以此方式招攬
    仲介不特定人成為ＬＡＩＦＵＩＮＴＥＲＮＡＴＩＯＮＡＬ
    ＬＴＤ．之客戶。進而協助該等客戶匯繳一定之外幣保證金
    額（以美金一萬元為一口）至指定之ＨＯＮＧＫＯＮＧＮＳ
    ＨＡＮＧＨＡＩＢＡＮＫＩＮＧ第0000000000號
    帳戶內。另提供該行場地供客戶下單，並由李婉菁、岑首元
    等人指導進行外匯保證金交易，提供電腦設備，傳輸外匯交
    易之即時報價資訊，與線路圖，供客戶看盤，並提供相關外
    匯技術分析資訊，供客戶以自己名義，經由掛單專線電話自
    行下單，從事外匯保證金交易，並收取每口美金八十元等數
    額之手續費，而經營期貨顧問事業。嗣因投資在內之壬○○
    、甲○○、癸○○（公訴意旨均誤為張素貞）分別匯款後，
    認為受騙而報警，經警於九十二年一月八日在上址查獲，並
    扣得聚豐洋行座位表、電腦螢幕、螢幕分配器、數據機、傳
    真機、錄音機、鍵盤及滑鼠、電腦磁片、合約書、薪資表、
    員工離職證明書、工作申請表、員工出勤表、每日工作記事
    表、聚豐洋行名片、公司章、各類表格、培訓人員考核表、
    報紙廣告筆記本、廣告費收據、員工訓練資料、宣傳單、金
    融資訊、電話下單等印章、新單平倉代號、金融機租借表、
    通訊錄、下單錄音帶、客戶甲○○委任通知書、客戶代碼銀
    行帳號對照表、交易模擬表、日交易表、客戶收據、臺新銀
    行、華南銀行、大安銀行存摺、支票存款送款簿、支付明細
    帳、收入支出明細表、佣金計算表及單據、薪資發報表、工
    作費申請表存款憑條等物。
二、案經壬○○、甲○○、癸○○告訴暨法務部調查局航業海員
    調查處報告臺灣板橋地方法院檢察署檢察官偵查起訴。
    理  由
壹、有罪部分：被告丁○○、子○○、未○○、庚○○、巳○○
    、己○○
一、上揭事實，業據被告丁○○、子○○、未○○、庚○○、巳
    ○○、己○○供承不諱，且互核相符，核與同案被告李婉菁
    、岑首元於法務部調查局之供述、同案被告戊○○、乙○○
    、午○○、寅○○、辰○○、丙○○、石玉良於原審歷次訊
    問時陳述之情節、告訴人甲○○、壬○○、癸○○指訴之情
    節，均互核大致相符，並有聚豐洋行座位表、電腦螢幕、螢
    幕分配器、數據機、傳真機、錄音機、鍵盤及滑鼠、電腦磁
    片、合約書、薪資表、員工離職證明書、工作申請表、員工
    出勤表、每日工作記事表、聚豐洋行名片、公司章、各類表
    格、培訓人員考核表、報紙廣告筆記本、廣告費收據、員工
    訓練資料、宣傳單、金融資訊、電話下單等印章、新單平倉
    代號、金融機租借表、通訊錄、下單錄音帶、客戶甲○○委
    任通知書、同意書、客戶代碼銀行帳號對照表、交易模擬表
    、日交易表、客戶收據、臺新銀行、華南銀行、大安銀行存
    摺、支票存款送款簿、支付明細帳、收入支出明細表、佣金
    計算表及單據、薪資發報表、工作費申請表存款憑條等物扣
    案可資佐證，足認被告等前揭自白與事實相符，堪予採為認
    定犯罪之證據。
二、被告等既自承在聚豐洋行提供電腦設備及越洋直撥電話，傳
    輸外匯交易之即時報價資訊，與線路圖，供客戶看盤，並提
    供當日相關外匯技術分析資訊，供客戶以自己名義下單，從
    事外匯保證金交易，並按口數抽取手續費佣金營利，另據扣
    案之甲○○簽捺之「聲明書」所載：「貴洋行提供本人投資
    途徑及分析並接受本人關於投資之諮詢」之情，亦可證明聚
    豐洋行確屬未經許可，擅自經營期貨顧問事業。足認被告丁○○、子○○、未○○、庚○○、巳○○、己○○等前揭犯
    罪事實事證明確，犯行均堪認定，應依法論科。
三、核被告丁○○、子○○、未○○、庚○○、巳○○、己○○
    等所為，均係違反期貨交易法第八十二條第一項之規定，犯
    有同法第一百十二條第五款之未經許可擅自經營期貨顧問事
    業罪。起訴書既明確指稱被告等係擅自經營期貨顧問事業、
    服務事業，惟未舉證說明被告等除提供交易資訊外，有何從
    事其他期貨交易所業務之事實，應認起訴書所載被告等係涉
    犯期貨交易法第一百十二條第一款未經許可擅自經營期貨交
    易所業務罪，尚屬誤解。上開被告間及與李婉菁、岑首元間
    ，就前揭犯行均有犯意之聯絡與行為分擔，均應論以共同正
    犯。被告丁○○前曾因常業賭博案件，經原審法院判處有期
    徒刑六月確定，並於八十五年十二月十六日易科罰金執行完
    畢，有本院被告全國前案紀錄表在卷可稽，其於受有期徒刑
    執行完畢後，五年內再犯本件有期徒刑以上之罪，為累犯，
    應依刑法第四十七條之規定加重其刑。
四、原審以被告丁○○、子○○、未○○、庚○○、巳○○、己○○所犯事證明確，並適用期貨交易法第一百十二條第五款
    ，刑法第十一條前段、第二十八條、第四十七條、第七十四
    條第一款之規定，分別審酌被告丁○○前有多項前科，素行
    不佳，竟再犯本件犯行，自承出借名義供李婉菁、岑首元使
    用而共同經營聚豐洋行，屢犯未改，及被告等人犯罪之情節
    ，所分任之職務，對國家金融秩序造成破壞，藉前揭犯罪所
    獲利益不低，自均不容輕縱，兼衡其等除丁○○外均無前科
    ，素行堪認良好，並無積極證據足認為有詐欺客戶之犯行，
    犯後自知事證明確，未為無謂辯解而坦認犯行，應有悔改之
    意等一切情狀，分別量處被告丁○○有期徒刑一年，被告子
    ○○、未○○、庚○○、巳○○、己○○各處有期徒刑十月
    ，復以被告子○○、未○○、庚○○、巳○○、己○○前均
    未曾受有期徒刑以上刑之宣告，因一時失慮而誤觸刑章，以
    其等經此偵審之教訓，當知警惕而無再犯之虞，均予諭知緩
    刑四年，經核其認事用法均無不合，量刑尚稱允適。
五、公訴意旨另以：被告丁○○、子○○、未○○、庚○○、巳
    ○○、己○○，基於共同意圖為自己不法所有之概括犯意，
    並恃以維生，自八十九年七月間起至九十二年一月七日止，
    在臺北市○○○路○段二０二號四樓Ｂ室聚豐洋行，向壬○○、甲○○、張素貞等人訛稱：聚豐洋行係香港外匯買賣在
    臺代理英磅、歐元、日幣、瑞士法郎等外幣買賣及外匯保證
    金交易諮詢業務，若投資期貨，可賺利差，不想作，可隨時
    抽回資金云云，並捏造虛偽之各種指數、線圖等期貨資訊及
    提供ＨＯＮＧＫＯＮＧＮＳＨＡＮＧＨＡＩＢＡＮＫＩＮＧ
    第0000000000號偽匯款帳號，使壬○○、甲○○
    、張素貞陷於錯誤，因而依照丁○○、子○○、未○○、庚○○、巳○○、己○○之電話指示掛單及分別匯款新臺幣三
    百九十萬元、美金一萬八千元、美金一萬元予辛○○等人。
    嗣壬○○、甲○○、張素貞要求丁○○等人結清餘款，竟未
    匯還，屢經催討未果，始悉受騙，因認被告丁○○、子○○
    、未○○、庚○○、巳○○、己○○另犯刑法第三百四十條
    之常業詐欺罪嫌、期貨交易法第一百十二條第七款之罪嫌等
    情。經查：
  (一)按犯罪事實應依證據認定之，無證據不得認定其犯罪事實。
    又不能證明被告犯罪者，應諭知無罪之判決，刑事訴訟法第
    一百五十四條第二項、第三百零一條第一項分別定有明文。
    所謂證據，係指足以認定被告確有犯罪行為之積極證據而言
    ，該項證據自須適合於被告犯罪事實之認定，始得採為斷罪
    資料。苟積極證據不足為不利於被告事實之認定時，即應為
    有利於被告之認定，更不必有何有利之證據（參照最高法院
    二十九年上字第三一０五號、三十年上字第八一六號判例）
    ，又事實之認定，應憑證據，如未能發現相當證據，或證據
    不足以證明，自不能以推測或擬制之方法，以為裁判基礎（
    參照最高法院四十年臺上字第八六號判例），且為刑事訴訟
    法上證明之資料，無論其為直接證據或間接證據，均須達於
    通常一般之人均不致於有所懷疑，而得確信其為真實之程度
    ，始得據為有罪之認定，若其關於被告是否犯罪之證明未能
    達此程度，而有合理性懷疑之存在，致使無從形成有罪之確
    信，根據「罪證有疑，利於被告」之證據法則，即不得遽為
    不利於被告之認定（參照最高法院七十六年臺上字第四九八
    六號判例），再者，告訴人之告訴係以使被告受刑事追訴為
    目的，其陳述是否與事實相符，仍應調查其他證據以資審認
    （參照最高法院五十二年臺上字第一三００號判例）。
  (二)又刑法第三百三十九條第一項詐欺取財罪之成立，以意圖為
    自己或第三人不法所有，以詐術使人將本人或第三人之物交
    付為要件，故須具備：(1)行為人有為自己或第三人不法所有
    之主觀意圖。(2)行為人向被害人施用詐術。(3)被害人因其詐
    術而陷於錯誤，而交付本人或第三人之物等三項構成要件始
    足當之，苟欠缺其一，即無從成立該罪，此觀該法條規定自
    明。
  (三)公訴意旨所指被告丁○○等「捏造虛偽之各種指數、線圖等
    期貨資訊及提供ＨＯＮＧ ＫＯＮＧ Ｎ ＳＨＡＮＧＨＡＩ
    ＢＡＮＫ  ＩＮＧ第0000000000號偽匯款帳號」
    云云，僅籠統指稱：前揭聚豐洋行內扣得之各項物品，足資
    證明被告丁○○等傳述不實期貨交易資訊之事實。然公訴意
    旨並未指出證明之方法，或陳述被告如何捏造資訊、開立不
    實帳戶、串謀分贓，或有何違反期貨交易法第一百零六條、
    第一百零七條或第一百零八條第一項規定之意圖影響期貨交
    易價格行為、內線、虛偽交易行為之犯罪事實，實就此節毫
    無舉證，依扣案帳冊、日結單等資料，亦乏證據顯示係屬虛
    構。是公訴意旨所認被告丁○○等有前開犯行，僅以告訴人
    甲○○、壬○○、癸○○曾於警詢中指訴稱交付現金後，未
    取得任何單據憑證，迄今並未獲利之情節，為其依據；而被
    告丁○○、子○○、未○○、庚○○、巳○○、己○○固於
    原審準備程序時均表示認罪，惟除自承為聚豐洋行員工外，
    從未就以詐欺為常業之犯行部分為確實之自白，自不得單以
    其等前揭空泛之自白，認定其等有以詐欺為常業或違反期貨
    交易法第一百十二條第七款規定之犯行。
  (四)再告訴人等既均為成年人，對於各項投資所負擔之風險，難
    謂毫無認知，且告訴人甲○○、癸○○均自陳投資過程係自
    行決定，僅係經他人慫恿，加入投資而致失利等情；另依前
    揭扣案之告訴人甲○○簽捺之「聲明書」所載：「本人透過
    貴洋行介紹投資項目所做出之決定，無論賺或賠，均與貴洋
    行無關」以觀，足見告訴人等係經自由意識操作投資款項，
    且主觀認知尚與事實相符，並非因被告等施用詐術而陷於錯
    誤。
  (五)綜上依被告等之供述及扣案之培訓人員考核表、報紙廣告筆
    記本、員工訓練資料、宣傳單等項證物，固足以認定聚豐洋
    行有利用招募新進員工之機會，對新進員工施以外匯買賣訓
    練，藉此引起其興趣，加入聚豐洋行成為客戶，不斷招募新
    客戶為聚豐洋行繼續營運及被告等獲利之基礎，因客戶下單
    越多，公司收取之佣金、手續費獲利愈高，惟此僅證明聚豐
    洋行刊登廣告、勸誘加入客戶之動機，尚難謂已踰越商業利
    益之追求而達施用詐術之程度，是就此部分尚乏積極證據足
    認被告丁○○等有共同施用詐術引誘投資人，致投資人受騙
    而投資於虛構公司之犯行。此外復查無其他積極事證足資證
    明被告等人有公訴人所指之詐欺犯行，既不能證明被告丁○○、子○○、未○○、庚○○、巳○○、己○○此部分犯罪
    ，原應為無罪之諭知，惟公訴意旨認為此部分與前開有罪部
    分有牽連犯之裁判上一罪關係，原審因而不另為無罪之諭知
    ，亦無不合。
六、檢察官提起上訴，未再提出新事證，仍執原有證據，認被告
    丁○○、子○○、未○○、庚○○、巳○○、己○○等人，
    尚犯常業詐欺罪嫌，及原審量刑過輕，即無理由，應予駁回
    。
貳、無罪部分：被告戊○○、丙○○、丑○○、寅○○、卯○○
    、午○○、辛○○、辰○○、乙○○
一、公訴意旨另以：被告戊○○、丙○○、丑○○、寅○○、卯
    ○○、午○○、辛○○、辰○○、高芳雯、石玉良（以上二
    人均無罪判決確定）、乙○○均為聚豐洋行職員，明知經營
    期貨交易應經主管機關之許可並發給許可證照，始得營業，
    竟基於共同意圖為自己不法所有之概括犯意，並恃以維生，
    自八十九年七月間起至九十二年一月七日止，在聚豐洋行，
    向壬○○、甲○○、張素貞等人訛稱：聚豐洋行係香港外匯
    買賣在臺代理英磅、歐元、日幣、瑞士法郎等外幣買賣及外
    匯保證金交易諮詢業務，若投資期貨，可賺利差，不想作，
    可隨時抽回資金云云，並捏造虛偽之各種指數、線圖等期貨
    資訊及提供ＨＯＮＧＫＯＮＧＮＳＨＡＮＧＨＡＩＢＡＮＫ
    ＩＮＧ第0000000000號偽匯款帳號，使壬○○、
    甲○○、張素貞陷於錯誤，因而依照丁○○、李婉菁、岑首
    元、子○○、戊○○、己○○、庚○○、丙○○、巳○○、
    未○○、辛○○、高芳雯、丑○○、寅○○、卯○○、辰○○、午○○、乙○○、石玉良之電話指示掛單及分別匯款新
    臺幣三百九十萬元、美金一萬八千元、美金一萬元予辛○○
    等人。嗣壬○○、甲○○、張素貞要求丁○○、李婉菁、岑
    首元、子○○、戊○○、己○○、庚○○、丙○○、巳○○
    、未○○、辛○○、高芳雯、丑○○、寅○○、卯○○、辰
    ○○、午○○、乙○○、石玉良等人結清餘款，竟未匯還，
    屢經催討未果，始悉受騙，報警因而查獲上情，因認被告戊○○、丙○○、丑○○、寅○○、卯○○、午○○、辛○○
    、辰○○、乙○○所為，亦均係犯期貨交易法第一百十二條
    第一款、第七款未經許可擅自經營期貨交易所業務罪、刑法
    第三百四十條常業詐欺罪嫌等情。
二、公訴人認被告戊○○、丙○○、丑○○、寅○○、卯○○、
    午○○、辛○○、辰○○、乙○○有前揭犯行，無非係以：
    本件被告戊○○之部分，業經其於法院審理時認罪，並有扣
    案如起訴書所載聚豐洋行營業上之用品可資佐證；被告辛○○部分，業經告訴人於偵查中指訴明確，且其亦不否認並未
    因操作期貨交易而有獲利六、七十萬的情形，及自承曾參加
    聚豐洋行之講習，欲成為聚豐洋行之職員，參諸聚豐洋行當
    時繼續營業為其應徵進入聚豐洋行任職目的，因認其與被告
    丁○○等人有犯意聯絡及行為分擔；又被告辰○○部分，依
    證人庚○○之證詞，其等先前均係成為聚豐洋行之學員，其
    後始親自操作期貨而成為客戶，是其亦曾為聚豐洋行之學員
    ，參照前開之所述，聚豐洋行之繼續期貨交易業務為其等當
    時以實際應徵進入聚豐洋行任職之目的所在，亦應認為被告
    辰○○等人，於擔任聚豐洋行學員之期間，亦與被告丁○○
    等人有犯意聯絡；另被告寅○○、丙○○、丑○○、卯○○
    、午○○等五人既不否認已進入聚豐洋行，並擔任學員，本
    於上述同樣之說明，其等與被告丁○○等人亦應有犯意之聯
    絡；另就被告乙○○部分，依證人己○○所述，及其自承在
    聚豐洋行擔任總機之情節，其應無不知聚豐洋行業務內容之
    理，雖其所從事者非與客戶直接接洽期貨交易之業務，然就
    被告丁○○等人從事期貨交易之犯行，亦應認有犯意聯絡及
    行為分擔；並稱部分被告雖僅為聚豐洋行學員，但應認為其
    等既已知悉聚豐洋行營業項目，並同意參加聚豐洋行所為教
    育訓練以便將來成為聚豐洋行正式職員，是以聚豐洋行其後
    之繼續營業期貨交易業務為其等應徵聚豐洋行內任職之目的
    所在，就該時起被告等人就聚豐洋行經營期貨交易業務已與
    被告丁○○等有犯意聯絡，綜上說明，被告等犯嫌均堪認定
    （九十三年一月六日審判筆錄），為其論據。
三、訊據被告丙○○、丑○○、寅○○、卯○○、午○○均堅決
    否認有何經營期貨交易業務、詐欺之犯行，辯稱：其等均甫
    應徵進入聚豐洋行任職數日不等，尚在學習階段，並未與客
    戶接觸，亦未支薪，聚豐洋行犯罪手法係利用刊登廣告徵才
    詐騙應徵者，再藉由基礎訓練慫恿應徵者投資，達到詐財的
    目的，證人即同案被告庚○○於原審證稱其所知道的客戶均
    非純客戶，都是學員或是職員，即可證明聚豐洋行確實是以
    上述方式行詐騙之實，公訴人認寅○○等人犯罪，主要論據
    係其等均前往聚豐洋行學習，但不符合犯意聯絡及行為分擔
    之要件，且由岑首元、李婉菁之供述以觀，被告寅○○等五
    人，均非聚豐洋行的職員，當然沒有詐欺行為分擔。就犯意
    聯絡部分而言，依證人己○○於審判中之證述，事實上不論
    刊登廣告或是接電話時，均隱瞞聚豐洋行係未經許可經營期
    貨交易業務，因此亦無犯意聯絡之存在，另依告訴人之指述
    ，受害時間應在八十九年至九十年間，而被告寅○○等五人
    則在九十一年十二月到九十二年一月的時候才到聚豐洋行應
    徵受訓，自無從對告訴人等施用詐術等語；被告辛○○則辯
    稱僅係因個人情誼，代替壬○○等數人前往聚豐洋行投資操
    盤，並非聚豐洋行職員等語；被告辰○○亦辯稱並非聚豐洋
    行職員，而是客戶等語；被告乙○○則辯稱其為午班總機，
    並非職員，並未參與聚豐洋行前揭期貨交易業務等語。
四、經查：
  (一)被告戊○○雖於原審準備程序中表示認罪，惟查其歷次供述
    均僅係自承擔任聚豐洋行日班總機，並未參與聚豐洋行前揭
    期貨交易業務，核與同案被告李婉菁、己○○、辰○○、巳
    ○○、岑首元、子○○、未○○於調查局、偵查中均證述情
    節相符。公訴意旨既未明確舉證說明被告戊○○參與本件提
    供期貨交易資訊犯行之佐證，自不得僅以其任職於聚豐洋行
    ，即認定其為共犯。
  (二)被告丙○○、丑○○、寅○○、卯○○、午○○，除經被告
    己○○於調查局訊問時指稱為公司行政人員並領取現金薪水
    外，餘無他人指證參與本件犯行。被告李婉菁亦供稱不清楚
    被告丙○○、丑○○、寅○○、卯○○、午○○擔任之職務
    等語（見九十二年度偵字第一一六二七號卷，第二十二頁）
    。而被告己○○嗣於原審亦證稱：被告丙○○於經警查獲時
    ，實際工作日數總共三天，被告丑○○、寅○○、卯○○、
    午○○各為六日、七日、五日、六日，面試當時，僅告稱公
    司是從事金融資訊分析、蒐集資料及提供數據給客戶參考，
    應徵之工作就是要協助主管處理文件單據，當時被告丙○○
    尚在考核期，亦未領過薪水等情（同前審判筆錄）。是公訴
    人既未提出被告丙○○、丑○○、寅○○、卯○○、午○○
    等人曾實際提供期貨交易資訊予其他客戶之任何佐證，則渠
    等雖於應徵後錄取，並明知聚豐洋行係以從事提供期貨交易
    資訊為業，且學習如何與客戶應對以鼓勵參與投資，但依罪
    疑惟輕之法理，應為有利被告之認定，即渠等既尚未通過考
    核即被查獲，並非正式職員，難謂其等與前揭被告丁○○等
    人已具有違反期貨交易法之犯意聯絡，且渠等尚未實際與客
    戶接洽、著手實施提供相關外匯技術分析資訊而參與經營期
    貨顧問事業之構成要件行為，違反期貨交易法之犯罪行為尚
    屬於預備階段，亦為該法所不罰。
  (三)被告辛○○業經被告己○○指稱：「他（指辛○○）是在我
    當主管之前的客戶」、「沒有（當過職員）」（同前偵查卷
    ，第一三二頁背面），是公訴意旨僅執告訴人壬○○於警詢
    時指稱「懷疑」辛○○可能為前開犯罪集團成員之單方指訴
    （同前偵查卷，第一五頁背面），而無其他佐證，自無從認
    定被告辛○○有所指犯行。又被告辛○○基於私人情誼，代
    友人操作期貨買賣，亦不得認為係經營期貨經理事業，尚不
    足以認定被告辛○○之犯行。
  (四)被告辰○○雖經告訴人甲○○指證為慫恿投資買賣外幣之人
    ，且為聚豐洋行講師云云（見同前卷第十二頁背面、第十三
    頁），惟依前揭筆錄所示，告訴人甲○○係以卷內照片為指
    認之依據，難謂無誤認之可能。況同案被告李婉菁、己○○
    則均明確證稱被告辰○○實為客戶（同前卷第二十二頁、第
    二十七頁），此外均查無其他積極證據足認被告辰○○參與
    本件犯行，自不得僅以告訴人有瑕疵之單方指訴為認定其犯
    罪之唯一依據。則被告辰○○既非聚豐洋行職員，自無從認
    定有公訴意旨所指犯行。
  (五)被告乙○○雖經告訴人甲○○指證為聚豐洋行講師云云（見
    同前卷第十三頁），惟依前揭筆錄所示，告訴人甲○○係以
    卷內照片為指認之依據，難謂無誤認之可能。同案被告李婉
    菁、己○○、辰○○、巳○○、岑首元、子○○、未○○則
    分別於調查局、偵查及原審均一致證稱乙○○為櫃臺總機。
    公訴意旨既未明確舉證說明其參與本件犯行之佐證，自不得
    僅以其任職於聚豐洋行櫃臺總機，即認其有共同參與經營期
    貨顧問事業之犯行。
  (六)綜上所述，被告戊○○、丙○○、丑○○、寅○○、卯○○
    、午○○、辛○○、辰○○、乙○○前開所辯，尚非全無可
    採，公訴人僅以其等均曾前往聚豐洋行應徵，擔任總機、或
    行政人員學員、或曾擔任學員後轉為參與投資，即逕認其等
    均與前揭論罪被告丁○○等人為共犯，並未舉證說明上開被
    告與經論罪科刑之被告丁○○等人有何犯罪之謀議，或基於
    該謀議而有何犯罪行為之分工，就所指犯意聯絡、行為分擔
    之認定，尚非有據。是公訴意旨此部分之舉證仍有未足，自
    不能使本院認被告戊○○、丙○○、丑○○、寅○○、卯○○、午○○、辛○○、辰○○、乙○○等人有上揭違反期貨
    交易法、常業詐欺之犯行，既不能證明被告等犯罪，即應依
    法為被告戊○○等人無罪之諭知。
  (七)原審基於同上之理由，為被告戊○○、丙○○、丑○○、寅
    ○○、卯○○、午○○、辛○○、辰○○、乙○○等人無罪
    之諭知，經核並無不合。
五、檢察官上訴意旨另以：(一)被告等人所為應成立常業詐欺罪；
    (二)被告辛○○曾向告訴人之父以需補利差為由，領取二十萬
    元交予聚豐洋行，若其非該行之職員，焉能經手款項？且其
    亦曾向告訴人詐稱係該行之分析師，投資期貨交易已賺取不
    少利差，願為告訴人操盤，致告訴人陷於錯誤而投資期貨，
    其事後並親向告訴人尋求原諒，若無其事，其何有此作為；
    (三)被告戊○○既已為有罪之陳述，並供承自88年9月間起即
    擔任總機工作，並未否認知悉聚豐洋行有從事期貨交易之業
    務，則其與被告丁○○等人間應有幫助之犯意，或犯意聯絡
    及行為分擔自明；(四)被告辛○○、丙○○、丑○○、寅○○
    、卯○○、午○○、辰○○、石玉良及高芳雯等人既不否認
    曾參加新進人員之教育訓練課程，欲成為正式職員，則其等
    對於聚豐洋行往後繼續經營期貨交易業務，均為其應徵聚豐
    洋行之目的所在，自堪認定其等就丁○○從事期貨顧問事業
    ，主觀上已有相互犯意聯絡，再參以被告己○○尚證稱：學
    員寅○○等人那幾天沒有領取薪水，而係給付車馬費，聚豐
    洋行僅有一種員工受訓之情，及被告丑○○亦曾提及其所負
    責業務係幫客戶蒐集外幣買賣資訊等語，顯見被告辛○○等
    人均非單純為學員，其等客觀上已參與經營期貨交易顧問業
    務之犯行；(五)被告乙○○已自承擔任櫃台總機工作，且依被
    告己○○證述被告乙○○身處工作環境之情，堪認其斷無不
    知聚豐洋行係從事經營期貨交易業務之理，卻仍任職有長達
    半年之久，足見其對於被告丁○○從事期貨顧問事業犯行應
    有幫助之犯意，甚或有犯意聯絡及行為分擔等事由，指摘原
    判決不當。惟查：
  (一)檢察官上訴理由，雖指摘原判決對被告高芳雯、石玉良為無
    罪判決不當，然其上訴書當事人欄並未列被告高芳雯、石玉
    良二人，是本院認檢察官對於被告高芳雯、石玉良二人並未
    上訴，核先敘明。
  (二)被告等人所為，並不構成常業詐欺罪，原判決理由已詳為敘
    明檢察官並未舉出被告等人施詐之積極證據，徒以告訴人之
    片面指訴為證據，提起上訴時，亦未再提出新事證，足以證
    明被告等人涉犯常業詐欺犯行，自難認其等有常業詐欺犯行
    。
  (三)被告辛○○並非聚豐洋行之職員，而係該行之客戶，業據被
    告辛○○供明在卷，核與共同被告己○○供陳情節相符；再
    告訴人壬○○係自行電匯外幣至ＨＯＮＧ  ＫＯＮＧ Ｎ Ｓ
    ＨＡＮＧＨＡＩ ＢＡＮＫ ＩＮＧ第0000000000
    號帳號，及匯款至聚豐洋行帳戶內，並非匯予被告辛○○，
    有大安商業銀行匯出匯款申請書、台北縣泰山鄉農會匯款申
    請書影本在卷可稽（見92年偵字第11627號卷第16頁正面、
    背面）；再據卷附之由告訴人壬○○所簽立之聲明書內容所
    示（見同上偵查卷第146頁），即表明係授權被告辛○○全
    權操作交易，無論賺賠均與授權代理人無關，益見被告辛○○並未施詐；至被告辛○○縱曾向告訴人之父以需補利差為
    由，領取二十萬元交予聚豐洋行，亦屬上開授權代理操作外
    匯交易之事務範圍內，尚難認有施詐之情；再被告辛○○茍
    有於事後親向告訴人尋求原諒之情，亦僅能證明其代為操作
    外匯交易致告訴人失利表達歉意之事實，尚不能以此即遽認
    被告辛○○有施詐之情。
  (四)被告戊○○、乙○○於聚豐洋行擔任總機工作，負責接聽電
    話及接待工作，已如前述，惟稍具規模之公司，設有電話總
    機由專人負責接聽電話，再轉接予公司各部門相關人員接聽
    ，此乃一般公司之常態設置，然據被告戊○○於調查站詢問
    時供稱伊只管總機小姐接聽電話業務，對於客戶實際作何事
    ，伊不加過問等語（見92偵字第2117號卷第10頁背面）；被
    告乙○○亦供稱：伊所負則接聽要應徵公司工作之電話，對
    於公司實際從事何業務，不是很清楚，每天均會看到客戶在
    辦公室看電腦螢幕上資訊，他們究竟在看什麼，因非伊份內
    事，伊也不清楚等語，顯見其等未參與聚豐洋行之經營期貨
    顧問事業之業務，再單純擔任公司電話總機接聽電話工作，
    如何對聚豐洋行之經營期貨顧問事業之業務有何助益，未見
    公訴人舉出積極事證證明，自難認其等二人涉有幫助或共犯
    經營期貨顧問事業之犯行。
  (五)被告辛○○、丙○○、丑○○、寅○○、卯○○、午○○、
    辰○○等人固均不否認曾參加新進人員之教育訓練課程，然
    其等或尚處於實習階段，並非正式職員，且尚未接觸客戶，
    或決定成為客戶，自己下單操作外匯交易，如何能謂其等已
    參與經營期貨顧問事業之犯行？況據同案被告己○○、岑首
    元、李婉菁於調查站詢問時均供稱現場負責業務之人有庚○○、子○○、楊文龍、曾應嬌等人，並未提及上開被告辛○○等人係現場負責業務之人之情（分見同上偵查卷第21、26
    、30、72頁），益證被告辛○○等人為參與經營期貨顧問事
    業之犯行，自難認被告辛○○、丙○○、丑○○、寅○○、
    卯○○、午○○、辰○○等人有公訴人起訴之犯行。
  (六)綜上所述，檢察官上訴意旨仍執原有證據，認被告辛○○、
    丙○○、丑○○、寅○○、卯○○、午○○、辰○○、戊○○、乙○○等人均有共同經營期貨顧問事業及常業詐欺之犯
    行，非有理由，其此部分上訴亦應予駁回。
參、被告丙○○、丑○○經合法傳喚無正理由不到庭，爰不待其
    到庭陳述而逕予判決。
據上論斷，應依刑事訴訟法第368條、第371條，判決如主文。
本案經檢察官田炳麟到庭執行職務。
中　　華　　民　　國　　94　　年　　7　　月　　27 　　日
　　　　　　　　　刑事第十三庭  審判長法　官  劉景星
                                      法  官  陳博志
                                      法  官  李春地
以上正本證明與原本無異。
如不服本判決，應於收受送達後十日內向本院提出上訴書狀，其
未敘述上訴之理由者並得於提起上訴後十日內向本院補提理由書
（均須按他造當事人之人數附繕本）。
                                      書記官  柳秋月
中　　華　　民　　國　　94　　年　　7 　　月　　27　　日
附錄：本案論罪科刑法條全文
期貨交易法第112條第5款
有下列情事之一者，處七年以下有期徒刑，得併科新臺幣三百萬
元以下罰金：
一  未經許可，擅自經營期貨交易所或期貨交易所業務者。
二  未經許可，擅自經營期貨結算機構者。
三  違反第五十六條第一項之規定者。
四  未經許可，擅自經營槓桿交易商者。
五  未經許可，擅自經營期貨信託事業、期貨經理事業、期貨顧
問事業或其他期貨服務事業者。
六  期貨信託事業違反第八十四條第一項規定募集期貨信託基金
者。
七  違反第一百零六條、第一百零七條或第一百零八條第一項之
規定者。
